【裁判字號】    89,訴,2058
【裁判日期】    891103
【裁判案由】    偽造文書
【裁判全文】
台灣台中地方法院刑事判決                        八十九年度訴字第二○五八號
    公  訴  人  台灣台中地方法院檢察署檢察官
    被      告  乙○○
右列被告因偽造文書案件，經檢察官提起公訴（八十九年度偵字第一二一九二號），
本院判決如左：
    主      文
乙○○共同行使偽造私文書，足以生損害於他人，處有期徒刑拾月，緩刑伍年。
中華電信股份有限公司北台中營運處市內電話裝機申請書用戶簽章欄內「甲○○」之
偽造印文貳枚、委託人欄內「甲○○」之偽造署押壹枚及偽造之「甲○○」印章一個
，均沒收。
    事      實
一、乙○○任職於奇力實業股份有限公司，該公司從事承包中華電信股份有限公司（
    下稱中華電信公司）之裝機、移機、拆機及整修電話等業務，乙○○則擔任工程
    班長之工作。民國八十八年十月二十八日十六時許，乙○○受真實姓名、年籍、
    住所均不詳之綽號「阿志」成年男子之委託，代向中華電信公司申請市內電話之
    裝機事宜，該綽號「阿志」者則交付非其所有而屬偽造之「甲○○」之身分證及
    印章予乙○○，囑以「甲○○」之名義申請，在台中市○○路二○○巷七號，裝
    設五支市內電話，並均申請指定轉接之特別功能。乙○○因從事有關電信業務，
    時有友人託其代辦申請市內電話裝機之經驗，對綽號「阿志」者交付非其所有之
    身分證、印章，復在同一地點裝設五支電話，且均申請指定轉接之特別功能等情
    ，在客觀上當可預見該綽號「阿志」者，有可能持用偽造之身分證、印章申請電
    話裝機，再利用指定轉接之方式，從事不法之行為，仍與綽號「阿志」者基於共
    同犯意之聯絡，本於縱屬偽造之身分證且未經「甲○○」之同意而冒名申請裝設
    電話，亦加以代辦申請之不確定故意，再轉由不知情之王棕重，於八十八年十月
    二十八日，持以行使該偽造之身分證，並蓋用偽造「甲○○」之印章在市內電話
    裝機申請書用戶簽章欄內二次，且在委託人欄內，偽造「甲○○」之署押一枚，
    偽造成「甲○○」委託王棕重申請裝設電話之委託書及市內電話裝機申請書，持
    以行使，向中華電信公司北台中營業處申請裝設電話，足生損害於「甲○○」及
    中華電信公司。嗣甲○○本人接獲中華電信公司確認裝機之通知單，乃報警循線
    查獲上情。
二、案經台中市警察局移送台灣台中地方法院檢察署檢察官偵查起訴。
    理      由
一、訊據被告乙○○固坦承受綽號「阿志」者委託，將「甲○○」之身分證、印章交
    由王棕重，向中華電信公司申請市內電話裝機等事實，惟矢口否認犯行，辯稱：
    不知道該身分證及印章係偽造云云。經查：右揭事實，業據被害人甲○○指述綦
    詳，核與證人王棕重證述之情節相符，並有中華電信公司北台中營業處市內電話
    裝機申請書、通知單、偽造之甲○○身分證影本各一紙附卷可證。又行為人對於
    構成犯罪之事實，預見其發生而其發生並不違反其本意者，以故意論，刑法第十
    三條第二項定有明文。本件被告自承不知綽號「阿志」者之真實姓名、年籍、住
    所，顯見二人並非熟識，復依被告從事電信相關工作，且自承時有友人託其代辦
    申請市內電話裝機之經驗，則其對綽號「阿志」者交付非貼其照片之身分證件，
    要求在同一地點裝設五支電話，且均申請指定轉接之特別功能，客觀上當可預見
    該綽號「阿志」者，有可能持用偽造之身分證、印章申請裝設電話，再利用指定
    轉接之方式，從事不法之行為，其仍執意代辦申請，自有縱屬偽造之身分證且未
    經「甲○○」之同意而冒名申請裝設電話等情事之發生，仍不違背其本意之不確
    定犯罪故意，灼然甚明。又被告未經甲○○之同意，冒其名義，偽造委託書、市
    內電話裝機申請書，持以行使，向中華電信公司申請裝設電話，自足生損害於甲
    ○○本人及中華電信公司。是被告之罪證已臻明確，其所辯係畏罪卸責之詞，不
    足採信，被告之犯行洵堪認定。
二、核被告所為，係犯刑法第二百十六條、二百十二條之行使偽造國民身分證罪、刑
    法第二百十六條、第二百十條之行使偽造私文書罪。被告偽造「甲○○」之印文
    、署押，為偽造私文書之部分行為；偽造私文書之低度行為，復為行使之高度行
    為所吸收，均不另論罪。被告與綽號「阿志」者間，有犯意之聯絡及行為之分擔
    ，為共同正犯。其利用不知情之王棕重犯罪，為間接正犯。所犯上開二罪間，有
    方法結果之關係，為牽連犯，應從一重依行使偽造私文書罪處斷。爰審酌被告犯
    罪之動機、手段、所申設之電話可能供歹徒從事不法之行為，對社會治安有不確
    定性之危害及犯罪後之態度等一切情狀，量處如主文所示之刑，以示懲儆。又被
    告前未曾受有期徒刑以上刑之宣告，有台灣台中地方法院檢察署刑案資料查註紀
    錄表及台灣高等法院被告全國前案紀錄表各一紙可按，其因一時失慮，偶罹刑典
    ，經此偵審程序及刑之宣告後，應知戒慎，信無再犯之虞，本院因認所宣告之刑
    以暫不執行為適當，併予宣告緩刑五年，用啟自新。
三、中華電信股份有限公司北台中營運處市內電話裝機申請書用戶簽章欄內「甲○○
    」之印文二枚、委託人欄內「甲○○」之署押一枚及「甲○○」之印章一個，皆
    屬偽造，併依刑法第二百十九條之規定宣告沒收。
四、據上論斷，應依刑事訴訟法第二百九十九條第一項前段，刑法第二十八條、第二
    百十六條、第二百十條、第二百十二條、第五十五條、第七十四條第一款、第二
    百十九條，罰金罰鍰提高標準條例第一條前段，判決如主文。
中      華      民      國    八十九    年     十一     月      三      日
                                      法  官  張  恩  賜
右正本證明與原本無異。
如不服本判決，應於判決送達後十日內向本院提出上訴狀，上訴於臺灣高等法院臺中
分院( 須附繕本 )。
                                      書記官
中      華      民      國    八十九    年     十一     月      七      日
附錄論罪科刑法條：
刑法第二百十條：偽造、變造私文書，足以生損害於公眾或他人者，處五年以下有期
徒刑。
刑法第二百十二條：偽造、變造護照、旅券、免許證、特許證及關於品行、能力服務
或其他相類之證書、介紹書，足以生損害於公眾或他人者，處一年以下有期徒刑、拘
役或三百元以下罰金。
刑法第二百十六條：行使第二百十條至第二百十五條之文書者，依偽造、變造文書或
登載不實事項或使登載不實事項之規定處斷。


司法院資訊處製作；財團法人民間司法改革基金會備份。
